【裁判字號】    95,訴,866
【裁判日期】    951218
【裁判案由】    偽造文書等
【裁判全文】
臺灣基隆地方法院刑事判決               95年度訴字第866號
公  訴  人  臺灣基隆地方法院檢察署檢察官
被      告  乙○○
                    （另案於基隆看守所羈押中）
上列被告因偽造文書等案件，經檢察官提起公訴（95年度偵字第
4578號），本院判決如下︰
    主  文
乙○○收受贓物，累犯，處有期刑徒月，如易科罰金，以銀元
佰元即新台幣玖佰元折算壹日。又行使偽造私文書，足以生損
害於他人，累犯，處有期徒刑月，如易科罰金，以銀元佰元
即新臺幣玖佰元折算壹日。「中古行動電話交換讓渡書」上「讓
渡人：」，偽簽之「李清典」署押壹枚（含指印貳枚）沒收。應
執行有期徒刑肆月，如易科罰金，以銀元佰元即新臺幣玖佰元
折算壹日。「中古行動電話交換讓渡書」上「讓渡人：」，偽簽
之「李清典」署押壹枚（含指印貳枚）沒收。
    事  實
一、乙○○前因懲治盜匪條例案件，經本院於民國（下同）87年
    8月31日以87年度少訴字第6號判處有期徒刑5年確定，入監
    執行後假釋出獄，假釋期間再犯搶奪案件，經本院於91年12
    月10日判處有期徒刑1年6月，前開假釋撤銷後執行殘刑及搶
    奪案件，甫於95年1月31日縮刑期滿執行完畢，仍不知悔改
    ，明知真實姓名年籍不詳，綽號「阿偉」（乙○○時稱「阿
    偉」、時稱「阿義」或「黑一」）之成年男子所持有之
    G-PLUS牌、型號K895之行動電話1支（該行動電話係丙○○
    所有，置於399-LN號計程車內，由不詳姓名年籍人於95年6
    月20日，在基隆市○○路與華三街口天橋下，趁399-LN號計
    程車駕駛丙○○將車停置該處，打開車窗，於車上睡眠休憩
    時，以不詳方式竊取），係來路不明之贓物，竟仍於95年6
    月20日下午，在其基隆市○○路住處附近之土地公廟前加以
    收受。乙○○收受該行動電話後，旋於95年6月21日下午，
    至基隆市○○路海門天險入口附近，經營收購、出售中古手
    機業務之蔡天送攤位上，以新台幣（下同）500元之價格，
    賣予蔡天送。因乙○○表示未帶身分證，蔡天送遂要求乙○
    ○親自填寫「中古行動電話交換讓渡書」，乙○○因知其所
    變賣之手機係贓物，不敢留下真實年籍資料，乃另基於偽造
    文書之犯意，在「中古行動電話交換讓渡書」上，填寫該支
    手機為「李清典」所有，虛構Ｚ000000000之身分證字號，並
    於讓渡書「讓渡人：」，偽簽「李清典」署押1枚，再按捺
    自己指印2枚，以虛偽表示為「李清典」本人與蔡天送簽立
    具買賣契約性質之讓渡書後，持交蔡天送而行使之，足以生
    損害於真正之李清典及蔡天送對中古手機收購業務管理之正
    確性。嗣因員警於95年7月間某日，至蔡天送攤位上查贓，
    經蔡天送提出上開手機與讓渡書，由警將讓渡書上指印送請
    內政部警政署刑事警察局鑑驗比對後，認與乙○○左拇指指
    紋相符，始查悉上情。
二、案經基隆市警察局第四分局報告臺灣基隆地方法院檢察署檢
    察官偵查起訴。
    理  由
一、本件被告所犯非死刑、無期徒刑、最輕本刑為3年以上有期
    徒刑之罪，或高等法院管轄第一審之案件，被告於本院準備
    程序中，就被訴事實為有罪之陳述，經告以簡式審判程序之
    旨，並聽取檢察官、被告之意見後，本院合議庭裁定由受命
    法官進行簡式審判程序，是本件之證據調查，依刑事訴訟法
    第273條之2規定，不受同法第159條第1項、第161條之2、第
    161條之3、第163條之1及第164條至第170條規定之限制，合
    先敘明。
二、上揭事實業據被告於警、偵訊及本院審理時坦承不諱，該支
    行動電話係被害人丙○○為不詳姓名人所竊取，為贓物等情
    ，業據丙○○於警訊時指證明確，且有贓物認領保管單1紙
    附卷可稽，被告向不詳姓名人取得上開手機後，轉賣予二手
    商人時，復不敢將真實姓名填載於交易讓渡書上，顯係對該
    行動電話係來源不明之贓物之事實知之甚詳，其收受贓物犯
    行事證明確，堪予認定。至其偽造文書之事實，業經證人蔡
    天送於警、偵訊時證述在卷，且有「中古行動電話交換讓渡
    書」1紙附卷可稽，再經警將採證而得之指紋送請內政部警
    政署刑事警察局鑑定結果，認與被告之指紋相符，有該局95
    年8月14日刑紋字第0950116114號鑑驗書附卷可參，被告此
    部分犯行亦事證明確，堪予認定。
三、論罪科刑：
  (一)按「行為後法律有變更者，適用行為時之法律，但行為後之
    法律有利於行為人者，適用最有利於行為人之法律。」，修
    正後刑法第2條第1項定有明文。此條規定係規範行為後法律
    變更所生新舊法律比較適用之準據法，本身尚無新舊法比較
    之問題，於新法施行後，應一律適用新法第2條第1項之規定
    ，為「從舊從輕」之比較，先予敘明。再按本次法律變更，
    比較時應就罪刑有關之共犯、未遂犯、想像競合犯、牽連犯
    、連續犯、結合犯，以及累犯加重、自首減輕暨其他法定加
    減原因（如身分加減）與加減例等一切情形，綜其全部罪刑
    之結果而為比較（最高法院95年度第八次刑事庭會議決議一
    之1、4參照），且比較新舊法之結果，應全部適用舊法或新
    法，不得割裂適用（最高法院87年台非字第400號判決意旨
    參照），合先敘明。
  (二)核被告乙○○所為，係涉犯刑法第349條第1項之收受贓物罪
    與同法第216條、第210條之行使偽造私文書罪。被告在「中
    古行動電話讓渡契約書」上偽造「李清典」署押及指印之行
    為，係偽造私文書之部分行為；於前述文書上偽造「李清典
    」署押印文偽造前開私文書後復持以行使，其偽造之低度行
    為應為行使之高度行為所吸收，均不另論罪。又被告所犯行
    使偽造私文書罪與收受贓物罪間，犯意各別、行為互殊，應
    分論併罰。被告曾有事實欄所載犯罪科刑及刑之執行完畢情
    形，有臺灣高等法院被告前案紀錄表在卷可稽，其受有期徒
    刑執行完畢後5年內，故意再犯本件有期徒刑以上之本罪，
    無論依新舊刑法第47條規定，均構成累犯，比較結果，此部
    分被告行為後之法律並未對被告有較為有利之情形，應適用
    舊刑法第47條之規定分別加重其刑。
  (三)被告行為後，於95年6月14日公布增訂刑法施行法第1條之1
    規定：「中華民國94年1月7日刑法修正施行後，刑法分則編
    所定罰金之貨幣單位為新台幣。94年1月7日刑法修正時，刑
    法分則編未修正之條文定有罰金者，自94年1月7日刑法修正
    施行後，就其所定數額提高為30倍。但72年6月26日至94年1
    月7日新增或修正之條文，就其所定數額提高為3倍。」，是
    被告所犯刑法第349條第1項收受贓物罪，法定刑罰金部分原
    為500銀元，依舊有罰金罰鍰提高標準條例第1條前段規定，
    依法律應處罰金、罰鍰者，就其原定數額得提高為10倍，
    500銀元應提高為5000銀元，即新臺幣15000元，修正後因本
    條屬94年1月7日修法時未修正之條文，依施行法第1條之1第
    2項前段之規定，修正貨幣單位為新臺幣再提高30 倍，則同
    為15000元，對被告並無有利或不利情形。惟刑法第33條第5
    款，原訂罰金刑為1元（銀元）以上，即新台幣3元以上，修
    正後為新台幣1000元以上，以百元計算之，比較新舊法，則
    行為時舊法較有利於被告，故應依行為時之舊刑法第349條
    第1項論處。
  (四)再舊法第67條規定：「有期徒刑加減者，其最高度及最低度
    同加減之。」、第68條規定：「拘役或罰金加減者，僅加減
    其最高度；新法第67條規定：「有期徒刑或罰金加減者，其
    最高度及最低度同加減之。」、第68條規定：「拘役加減者
    ，僅加減其最高度。」。本件被告所犯刑法第349條第1項之
    收受贓物罪之法定刑中有罰金刑，而被告有累犯之加重原因
    ，經比較新舊法，新法就罰金最低度有加重規定，舊法則無
    ，新法並無較有利被告之情形，自應依新法第2條第1項規定
    ，適用被告行為時之舊法第68條（參照最高法院95年度第八
    次刑事庭會議決議六之6）。
  (五)爰審酌被告之素行，犯罪之動機、手段、被害人所受損害、
    被告所得利益、犯罪後之態度等一切情狀（至刑法第57條之
    規定雖有修正，然該條文為法院就刑之裁量審認標準見解之
    明文化，非屬法律之變更，此亦有最高法院95年度第8次刑
    事庭會議決議六、(一)可資參照，自無須為修正前後之比較，
    亦即無刑法第2條第1項規定之適用，應逕依現行刑法第57
    條之規定量處），分別量處如主文所示之刑。再本件被告於
    犯罪時之刑法第41條第1項前段規定：「犯最重本刑為5年以
    下有期徒刑以下之刑之罪，而受6個月以下有期徒刑或拘役
    之宣告，因身體、教育、職業、家庭之關係或其他正當事由
    ，執行顯有困難者，得以1元以上3元以下折算一日，易科罰
    金。」，又被告行為時之易科罰金折算標準，修正前罰金罰
    鍰提高標準條例第2條前段（現已刪除）規定，就其原定數
    額提高為100倍折算1日，則本件被告行為時之易科罰金折算
    標準，應以銀元300元折算1日，經折算為新臺幣後，應以新
    臺幣900元折算為1日。惟95年7月1日修正公布施行之刑法第
    41 條第1項前段則規定：「犯最重本刑為五年以下有期徒刑
    以下之刑之罪，而受六個月以下有期徒刑或拘役之宣告者，
    得以新臺幣一千元、二千元或三千元折算一日，易科罰金。
    」，比較修正前後之易科罰金折算標準，以95年7月1日修正
    公布施行前之規定，較有利於被告，則應依刑法第2條第1項
    前段，適用修正前刑法第41條第1項前段規定，定其折算標
    準。
  (六)再按舊刑法第51條規定：「數罪併罰，分別宣告其罪之刑，
    依左列各款定其應執行者：」，其中第5款規定：「宣告多
    數有期徒刑者，於各刑中之最長期以上，各刑合併之刑期以
    下，定其刑期。但不得逾20年。」；新刑法第51條第5款規
    定：「宣告多數有期徒刑者，於各刑中之最長期以上，各刑
    合併之刑期以下，定其刑期。但不得逾30年」，比較結果，
    新刑法並無較有利於被告，依刑法第2條第1項前段之規定，
    就被告所處有期徒刑部分，仍應依舊刑法第51條第5款之規
    定，定其應執行之刑如主文所示，並依舊法第41條第1項前
    段定易科罰金之折算標準。
  (七)「中古行動電話交換讓渡書」上「讓渡人：」，偽簽之「李
    清典」署押1枚（含指印2枚），為被告偽造之署押，不論屬
    於犯人與否，依刑法第219條之規定沒收之。
據上論結，應依刑事訴訟法第273條之1第1項、第299條第1項前
段，刑法第349條第1項、第210條、第216條、第219條、第2條第
1項前段、修正前刑法第41條第1項前段、第51條第5款、第47條
，罰金罰鍰提高標準條例第1條前段、修正前罰金罰鍰提高標準
條例第2條、現行法規所定貨幣單位折算新台幣條例第2條，判決
如主文。
本案經檢察官甲○○到庭執行職務。
中    華    民    國    95    年    12    月    18   日
                  刑事第二庭法  官  王敏慧
以上正本證明與原本無異。
對於本件判決如有不服，應於收受送達後10日內，向本院提出上
訴書狀，上訴於臺灣高等法院，並按他造當事人之人數附具繕本
。
中    華    民    國    95    年    12    月    18   日
                            書記官  彭淑芳
附錄本案論罪法條：
中華民國刑法第349條（普通贓物罪）
收受贓物者，處3年以下有期徒刑、拘役或5百元以下罰金。
搬運、寄藏、故買贓物或為牙保者，處5年以下有期徒刑、拘役
或科或併科1千元以下罰金。
中華民國刑法第210條（偽造變造私文書罪）
偽造、變造私文書，足以生損害於公眾或他人者，處5年以下有
期徒刑。
中華民國刑法第216條（行使偽造變造或登載不實之文書罪）
行使第 210 條至第 215 條之文書者，依偽造、變造文書或登載
不實事項或使登載不實事項之規定處斷。


司法院資訊處製作；財團法人民間司法改革基金會備份。
